【裁判字號】    95,易,1061
【裁判日期】    951017
【裁判案由】    詐欺
【裁判全文】
臺灣彰化地方法院刑事判決              95年度易字第1061號
公  訴  人  臺灣彰化地方法院檢察署檢察官
被      告  乙○○
                      號
上列被告因詐欺案件，經檢察官提起公訴（九十五年度偵字第四
二九五號），被告於本院準備程序中就被訴事實為有罪之陳述，
經裁定改依簡式審判程序審理，本院判決如下：
    主  文
乙○○幫助意圖為自己不法之所有，以詐術使人將本人之物交付
，處有期徒刑月，如易科罰金，以佰元折算壹日。
    事  實
一、乙○○於民國九十五年三月間某日，見真實姓名、年籍不詳
    綽號「小陳」之成年男子所刊登之報紙廣告，得知可藉由販
    賣自己名義之金融機構帳戶存摺、提款卡及密碼得款花用，
    雖預見販賣帳戶予他人，可能幫助取得帳戶之人作為實施詐
    欺取財犯罪使用，藉以隱匿其真實身分，而躲避犯罪偵查機
    關追查，竟因缺錢花用，於不違背其本意下，基於幫助他人
    詐欺取財之不確定故意，依上開廣告所載電話號碼與該綽號
    「小陳」之成年男子聯絡後，於九十五年三月二十三日，於
    辦妥語音系統及無摺存款服務後，在其位於彰化縣北斗鎮○
    ○里○○路○段五一六之一號住處，將其所申請開立之中華
    郵政股份有限公司北斗郵局帳號第00000000000
    000號帳戶（下稱北斗郵局帳戶）之存摺、印鑑、提款卡
    及密碼，以新臺幣（下同）五千元之代價，交付予該綽號「
    小陳」之成年男子使用（同年四月四日另行交付上開帳戶之
    晶片卡）。嗣該綽號「小陳」之成年男子及其所屬之詐騙集
    團成員即基於意圖為自己不法所有之詐欺取財犯意，於九十
    五年三月三十一日，撥打電話予甲○○，佯稱：伊母親柯翁
    靜枝信用卡帳款未繳，需立即匯款云云，致使甲○○陷於錯
    誤，而於同日至義竹郵局，依照指示以現金匯款方式，匯款
    九萬五千元至乙○○上開北斗郵局帳戶，旋遭該詐騙集團提
    領一空。嗣因甲○○發覺受騙，並報警處理，始循線查悉上
    情。
二、案經彰化縣警察局北斗分局報請臺灣彰化地方法院檢察署檢
    察官偵查起訴。
    理  由
一、上揭事實，業據被告乙○○於本院審理時坦承不諱，而被害
    人甲○○於九十五年三月三十一日，接獲詐騙集團成員電話
    ，佯稱其母柯翁靜枝信用卡帳款未繳，需立即匯款云云，致
    使甲○○陷於錯誤，而於同日至義竹郵局，依照指示以現金
    匯款方式，匯款九萬五千元至被告乙○○上開北斗郵局帳戶
    乙情，亦據被害人甲○○於警詢中指訴明確，並有郵政國內
    匯款執據、中華郵政股份有限公司九十五年六月二十日儲字
    第０九五０七一五四０六號函附之立帳申請書、使用電話語
    音服務申請書、客戶歷史交易清單、中華郵政股份有限公司
    彰化郵局九十五年七月十七日彰營字第０九五０一０一六三
    ０號函附之晶片金融卡申請書等附卷可稽。顯見向被害人施
    以詐術之詐騙集團，乃利用被告上揭郵局帳戶作為詐財之工
    具無誤。按刑法第十三條所稱之故意本有直接故意（確定故
    意）與間接故意（不確定故意）之別，條文中「行為人對於
    構成犯罪之事實，明知並有意使其發生者」為直接故意，至
    於「行為人對於構成犯罪之事實，預見其發生而其發生並不
    違背其本意者」則屬間接故意；又間接故意與有認識的過失
    （又稱疏虞過失）之區別，在於二者對構成犯罪之事實雖均
    預見其能發生，但前者對其發生並不違背其本意，後者則確
    信其不發生。而金融機構帳戶之申請甚為簡易方便，如係基
    於正當用途而有使用帳戶之必要，通常需用人得以自己名義
    申請辦理即可，本無假手他人之必要，更無須提供代價要求
    他人提供存摺帳戶之理。是本件綽號「小陳」者若非將被告
    提供之存摺帳戶作為犯罪所得存提進出及其他不法之用途，
    豈須隱匿自己真實姓名而向被告收購存摺帳戶供己使用？又
    被告率將自己所有存摺帳戶交予他人使用，且係依夾報廣告
    主動撥打電話與該綽號「小陳」者聯絡，衡之常情，如此乖
    離常態之交易行為，就一般稍具普通知識之人而言，當可輕
    易預見該人收購其存摺係供作非法使用。再者，蒐集他人存
    摺帳戶作為被害人匯入款項之交易媒介，用以隱匿真正犯罪
    者身分及資金流向之犯罪模式，多係用於恐嚇取財或詐欺犯
    罪，此乃一般使用人頭帳戶常見之非法利用類型，復經大眾
    傳播媒體再三披露，被告亦無從諉為不知。則綽號「小陳」
    者於取得被告提供之存摺帳戶後，嗣經用於詐欺取財之不法
    用途，此一犯罪手法仍未逸脫於被告幫助他人犯罪意思之外
    ，即屬被告所能預見，從而，嗣後詐騙集團自該綽號「小陳
    」者取得被告上開郵局帳戶，並作為詐欺取財之用，應為被
    告所容許，不違反被告之本意，被告應具有幫助他人詐欺取
    財犯罪之間接故意。是以本案事證明確，被告犯行至堪認定
    。
二、按被告行為後，刑法業於九十四年二月二日修正公布，並於
    九十五年七月一日施行，關於本案適用有關之幫助犯、易科
    罰金之規定，均作修正，茲比較如下：（一）刑法第三十條
    幫助犯之規定，僅修正文義，由「幫助他人犯罪者，為從犯
    。雖他人不知幫助之情者，亦同。從犯之處罰，得按正犯之
    刑減輕之」，修正為「幫助他人實行犯罪行為者，為幫
    助犯。雖他人不知幫  助之情者，亦同。幫助犯之處罰，得
    按正犯之刑減輕之。」，比較新、舊法之規定，並無有利或
    不利之情形。（二）又刑法第四十一條第一項前段關於易科
    罰金折算標準之規定，亦作修正，由「犯最重本刑為五年以
    下有期徒刑以下之刑之罪，而受六個月以下有期徒刑或拘役
    之宣告，因身體、教育、職業、家庭之關係或其他正當事由
    ，執行顯有困難者，得以一元以上三元以下折算一日，易科
    罰金。」，修正為「犯最重本刑為五年以下有期徒刑以下之
    刑之罪，而受六個月以下有期徒刑或拘役之宣告者，得以新
    臺幣一千元、二千元或三千元折算一日，易科罰金。」，修
    正前刑法第四十一條第一項前段之易科罰金折算標準，依修
    正刪除前之罰金罰鍰提高標準條例第二條規定，應就其原定
    數額提高為一百倍折算一日，並依現行法規所定貨幣單位折
    算新臺幣條例第二條規定，以新臺幣元三倍折算之，亦即，
    修正前刑法第四十一條第一項前段之易科罰金折算標準，應
    以銀元一百元以上三百元以下即新臺幣三百元以上九百元以
    下折算為一日，則修正後之刑法第四十一條第一項，並未較
    有利於被告。（三）經綜合比較新、舊法之結果，被告行為
    後之新法並未較有利於被告，依刑法第二條第一項前段規定
    ，本案自應適用被告行為時之法律即修正前刑法第三十條第
    一項、第二項、第四十一條第一項前段，罰金罰鍰提高標準
    條例第一條前段，修正前罰金罰鍰提高標準條例第二條之規
    定。
三、被告提供金融機構帳戶之存摺、印鑑、提款卡及密碼予他人
    ，供他人作為實施詐欺取財犯罪使用，雖並未參與詐欺取財
    之行為，然其顯係以幫助之意思，參與詐欺取財構成要件以
    外之行為，為幫助犯，核被告所為，係犯修正前刑法第三十
    條第一項、刑法第三百三十九條第一項之幫助詐欺取財罪。
    被告係幫助他人實施詐欺取財犯罪，爰依修正前刑法第三十
    條第二項規定，按詐欺取財正犯之刑減輕之。爰審酌被告雖
    無不良素行（有其前科資料在卷可據），交付金融機構帳戶
    予詐欺集團使用，其個人所得之不法利益亦屬有限，然其所
    為卻使警調機關難以追查詐欺集團，對於社會治安之危害程
    度不容小覷，及其犯罪之動機、目的、手段、被害人所受損
    害程度，暨犯罪後尚知坦承犯行等一切情狀，量處如主文所
    示之刑，並依修正前刑法第四十一條第一項前段、修正前罰
    金罰鍰提高標準條例第二條規定，諭知易科罰金之折算標準
    。
據上論斷，應依刑事訴訟法第二百七十三條之一第一項，第二百
九十九條第一項前段，刑法第二條第一項前段、第三百三十九條
第一項，修正前刑法第三十條第一項、第二項、第四十一條第一
項前段，罰金罰鍰提高標準條例第一條前段，修正前罰金罰鍰提
高標準條例第二條，判決如主文。
本案經檢察官陳茂亭到庭執行職務。
中    華    民    國    95    年    10    月    17    日
                            刑事第二庭
                                法  官  王義閔
以上正本證明與原本無異。
如不服本判決，應於判決送達後10日內，向本院提出上訴狀（ 須
附繕本 ）。
告訴人或被害人對於判決如有不服具備理由請求檢察官上訴者，
其上訴期間之計算係以檢察官收受判決正本之日期為準。
中    華    民    國    95    年    10    月    19    日
                                書記官  洪年慶
中華民國刑法第339條
（普通詐欺罪）
意圖為自己或第三人不法之所有，以詐術使人將本人或第三人之
物交付者，處5年以下有期徒刑、拘役或科或併科1千元以下罰金
。
以前項方法得財產上不法之利益或使第三人得之者，亦同。
前二項之未遂犯罰之。


司法院資訊處製作；財團法人民間司法改革基金會備份。
